【裁判字號】    97,易,501
【裁判日期】    980205
【裁判案由】    違反證券交易稅法(條例)
【裁判全文】
臺灣花蓮地方法院刑事判決               97年度易字第501號
公  訴  人  臺灣花蓮地方法院檢察署檢察官
被      告  丁○○
                    號2樓
            丙○○
共      同
選任辯護人  簡燦賢律師
上列被告因違反證券交易法案件，經檢察官提起公訴（96年度偵
字第5361號），被告於準備程序中為有罪之陳述，本院裁定進行
簡式審判程序，判決如下：
    主  文
丁○○共同違反非證券商不得經營證券業務之規定，處有期徒刑
柒月。緩刑年，並應於判決確定後壹年內，向花蓮縣政府收入
總存款戶（即花蓮縣政府公庫）支付新臺幣壹佰萬元。
丙○○共同違反非證券商不得經營證券業務之規定，處有期徒刑
伍月，如易科罰金，以新臺幣壹仟元折算壹日。緩刑貳年，並應
於判決確定後壹年內，向花蓮縣政府收入總存款戶（即花蓮縣政
府公庫）支付新臺幣壹拾萬元。
    事  實
一、丁○○、乙○○、丙○○與甲○○（乙○○、甲○○由本院
    另行審結）分別為「富緣創業投資有限公司」（下稱富緣公
    司）及「上綻創業投資有限公司」（下稱上綻公司）實際負
    責人、襄理、經理及業務員。渠等均明知證券商須經主管機
    關原財政部證券暨期貨管理委員會（現已改制為行政院金融
    監督管理委員會）之許可並發給許可證照方得營業，非證券
    商不得經營證券業務，而富緣公司、上綻公司登記之營業項
    目均未包括有價證券之承銷、自行買賣、買賣之行紀、居間
    、代理等證券業務，且未經許可取得證照之證券商，詎渠等
    竟基於犯意之聯絡，自民國95年7、8月間起至96年9 月間止
    ，以每張平均約新臺幣（下同）4 萬元代價，向太陽神、鉅
    亨網站取得「中華生技股份有限公司」、「亞太智財股份有
    限公司」、「祥發金屬工業股份有限公司」、「國際超能源
    股份有限公司」及「弘岐科技股份有限公司」等未上市股票
    後，並由乙○○、丙○○與甲○○利用舉辦投資說明會或隨
    機撥打電話方式，以每張約5萬元至5萬8 千元不等之價格，
    招攬呂令真、陳文和、陳春蓮、趙佩伶、陳紹釗、吳欣霓、
    吳欣穎、鍾玉嬌、謝德靜、羅源富、王慧娟、蘇長妹、蔡寶
    蓮及曾瓊玲等人認購上開未上市公司股票，而從事有價證券
    買賣之行紀業務。
二、案經法務部調查局花蓮調查站移送臺灣花蓮地方法院檢察署
    檢察官偵查起訴。
    理  由
一、上開犯罪事實，業據被告丁○○、丙○○於警詢、偵查中及
    本院審理時均坦承不諱，互核亦大致相符，復與同案被告乙○○、甲○○於警詢、偵查中；證人呂令真、陳文和、陳春
    蓮、趙佩伶、陳紹釗、吳欣霓、吳欣穎、鍾玉嬌、謝德靜、
    羅源富、王慧娟、蘇長妹、蔡寶蓮及曾瓊玲於警詢所供證之
    情節相符。此外，復有富緣公司登記資料查詢結果、每日投
    資快報、祥發公司相關資料，扣案之客戶身分證影本資料、
    中華生技增資認購名冊、日報表、客戶統計表、收款明細表
    、宏達電等股市資料、IPO 市場資料、弘岐科技股票影本、
    弘岐科技營運計畫書、IPO 市場資料(二)、弘岐科技基資、弘
    岐科技專利認證、弘岐科技財報、弘岐科技掛單表、國際超
    能源資料、投資新樂園資料、早會紀錄表、弘岐科技股票影
    本、石秀華等交易資料、客戶統計表、收款明細表、神鈦光
    學股票影本、應徵面試表、確認書、有益安認購資料、亞太
    智財股票影本、富緣創投登記證、江慧頻繳款書、有益安生
    技股票影本、金豐公司函、上錠創投登記表、寰辰財經登記
    證、客戶統計表、李麗華及蘇長妹證件影本、上錠公司文件
    、弘岐科技股票資料、弘岐科技營運計畫書、宣傳資料、週
    工作計畫、日報表、國際能源公司資料、股東資料、客戶資
    料、員工資料、每日投資快報等資料在卷足參。被告2 人之
    自白，核與事實相符，自應依法論科。
二、核被告丁○○、丙○○所為，均係違反證券交易法44條第 1
    項非證券商不得經營證券業務之規定，應依同法第175 條論
    處。又違反證券交易法第44條第1 項規定之犯行，既謂業務
    ，其本質即有反覆繼續為之的性質，是以被告反覆所為前揭
    居間、販售股票行為，應係基於一個經營業務目的所為之數
    次交易行為，應論以集合犯之包括一罪。被告2 人與同案被
    告乙○○、甲○○就本件違反證券交易法之犯行間，均有犯
    意聯絡及行為分擔，為共同正犯。爰審酌被告2 人均明知非
    證券商不得經營行紀買賣證券，竟招攬不特定人購買未上市
    公司股票，其犯罪動機、目的無非為獲取非法銷售未上市股
    票之利潤甚高，竟罔顧法律之規範獲取不法利益，危害證券
    交易秩序，及於犯罪後始終坦承犯行，態度良好等一切情狀
    ，分別量處如主文所示之刑，並就被告丙○○部分諭知易科
    罰金之折算標準。又被告2 人均未曾受有期徒刑以上刑之宣
    告有卷附臺灣高等法院被告前案紀錄表2 份在卷可按，已符
    合緩刑之要件，惟緩刑宣告，得斟酌情形，命犯罪行為人向
    公庫支付一定之金額，刑法第74條第2項第4款定有明文。本
    院審酌被告2 人，固因一時失慮而罹刑典，惟本案涉及高度
    管制之證券金融業務，影響社會金融秩序之情節非輕，依被
    告2 人涉案程度、地位高低，並參酌檢察官於本院審理時亦
    請求為附條件之緩刑宣告，且亦經被告2 人接受之情形，而
    認被告丁○○、丙○○如於緩刑期間之前1 年內分別向花蓮
    縣政府公庫支付100萬、10 萬元後，應可認為其經此科刑之
    教訓後，已知所警惕而無再犯之虞，只須為刑罰之宣告，即
    足以策其自新，而認以暫不執行為適當，爰分別如主文所示
    之緩刑宣告。末查，被告丁○○、丙○○所為前開犯行既屬
    集合犯之實質上一罪，則渠一部分行為在中華民國96年罪犯
    減刑條例第2條所定之96年4月24日之前，一部分行為該期日
    之後，但既以一罪論，即應以最後行為時，作為減刑與否之
    標準，而認無該減刑條例之適用（最高法院79年度台非字第
    163號、84年度台上字第2342號裁判參照），併此敘明。
據上論斷，應依刑事訴訟法第273條之1第1項、第299條第1 項前
段，證券交易法第175條、第44條第1項，刑法第11條前段、第28
條、第41條第1項前段，第74條第1項第1款、第2項第4 款，判決
如主文。
本案經檢察官孫源志到庭執行職務
中    華    民    國    98    年     2    月     5    日
                  刑事第二庭    法  官  林恒祺
以上正本證明與原本無異。
如不服本判決應於收受送達後10日內向本院提出上訴書狀，並應
敘述具體理由。其未敘述上訴理由者，應於上訴期間屆滿後20日
內向本院補提理由書 (均須按他造當事人之人數附繕本) 「切勿
逕送上級法院」。
中    華    民    國    98    年    2     月    6     日
                               書記官
附錄本判決論罪之法律條文：
證券交易法第44條
證券商須經主管機關之許可及發給許可證照，方得營業；非證券
商不得經營證券業務。
證券商分支機構之設立，應經主管機關許可。
外國證券商在中華民國境內設立分支機構，應經主管機關許可及
發給許可證照。
證券商及其分支機構之設立條件、經營業務種類、申請程序、應
檢附書件等事項之設置標準與其財務、業務及其他應遵行事項之
規則，由主管機關定之。
前項規則有關外匯業務經營之規定，主管機關於訂定或修正時，
應洽商中央銀行意見。
證券交易法第175條
違反第18條第1項、第22條、第28條之2第1項、第43條第1項、第
43條之1第2項、第3項、第43條之5第2項、第3項、第43條之6 第
1項、第44條第1項至第3項、第60條第1項、第62條第1項、第 93
條、第96條至第98條、第116條、第120條或第160 條之規定者，
處2年以下有期徒刑、拘役或科或併科新臺幣180萬元以下罰金。


司法院資訊處製作；財團法人民間司法改革基金會備份。
